臺灣新北地方法院三重簡易庭民事判決
110年度重簡字第1782號
原      告  陳玲玲  

被      告  林健新  
上列當事人間請求債務人異議之訴事件，本院於民國111年1月24
日言詞辯論終結，判決如下：
　　主　    文
一、原告之訴駁回。
二、訴訟費用由原告負擔。
    事實及理由
一、原告主張：
　㈠緣原告於民國107年9月10日就被告所有位於新北市○○區○○路○
    段000巷00弄0號之房屋（下稱系爭房屋）全部訂定租賃契約
    （下稱系爭租約），租期自107年10月2日起至108年10月1日
    止，租金每月新臺幣（下同）12,000元，原告給付保證金24
    ,000元，並經公證（107年度北院民公坤字第60359號公證書
    ，下稱系爭公證書）。然於租期屆至，原告請求被告再延長
    租期，且原告後續於108年9月至109年3月有給付被告租金，
    被告有收受，後因被告以上開公證書及租約對原告聲請遷讓
    房屋之強制執行，原告對該遷讓房屋執行程序提起債務人異
    議之訴，經本院109 年重訴字第126號、臺灣高等法院109年
    重上字第558 號（下稱另案）判決敗訴確定，於上開訴訟期
    間，原告曾供擔保停止執行，合先說明。
　㈡於另案債務人異議之訴事件於審理中，原告主張不定期租賃
    契約，蓋因原告有定期給付被告每個月租金，被告也收受，
    但後不為法院所採納，再加上，原告已提存法院擔保金，所
    以原告於109年4月份起未再給付被告每個月12,000元之房租
    ，至110年6月為110年7月返還上開房屋），故積欠房租15個
    月，總計18萬元，是以起訴請求確認超過18萬元部分債權應
    不存在。
　㈢又被告是依公證書及租約向聲請110年司執字第96838號強制
    執行（系爭執行事件），並主張依租約第12條第3項之約定
    「乙方未即時遷出、返房屋時····至遷讓完竣日按照房租加
    貳倍計算之違約金」依此計算其執行金額為368,000元，但
    查，原告並非無理由違約，而是因被告持續收受原告租金長
    達半年之久，使原告誤以為被告願繼續出租上開房屋予原告
    ，原告認為依法應視為不定期租賃契約，原告並非故意違約
    ，再者，退萬步言，依上開租約第12條第3項之約定為房租
    加貳倍計算之違約金，其違約金之約定亦過高，請求予以酌
    減。
　㈣本件被告係依公證書及租約作為執行名義，並無確定判決同
    一效力，且原告對被告請求債權金額有爭議，爰依法提起本
    件債務人異議之訴，並聲明：⒈被告所為本院110年度司執字
    第96838號強制執行事件應予撤銷。⒉確認被告之債權於超過
    18萬元之部分不存在。
二、被告則以：系爭租約是經公證的租約，租約上有載明違約金
    是兩倍租金，伊先前已經將押租金退給原告，也有告訴原告
    不遷讓房屋要繳違約金、不划算，但原告仍拒絕搬遷，並向
    伊要求高額搬遷費用。另案的訴訟程序拖了太久，造成伊要
    賠償系爭房屋買方的損失等語置辯。
三、本院之判斷：
　㈠經查，兩造曾訂定系爭租約，租賃期間為107年10月2日至108
    年10月1日，每月租金12,000元，並就系爭租約作成107年度
    北院民公坤字第60359號公證書。嗣系爭租約租期屆至，原
    告未遷離系爭房屋，被告遂以系爭公證書為執行名義，向本
    院民事執行處聲請命原告返還系爭房屋，經本院以108 年度
    司執字第126217號返還租賃物強制執行事件受理在案，原告
    復以系爭租約已可視為不定期租賃契約為由提起另案債務人
    異議之訴，迭經本院109 年重訴字第126號、臺灣高等法院1
    09年重上字第558 號判決原告敗訴，原告遂於110年7月12日
    遷離系爭房屋，被告則以系爭公證書為執行名義，向本院民
    事執行處聲請命原告給付違約金，經本院以110年度司執字
    第96838號給付租金等強制執行事件（下稱系爭執行事件）
    受理在案等情，本院依職權調閱系爭執行事件卷宗，有卷附
    協議書一紙、系爭公證書、系爭租約可憑（110年度司執字
    第96838號卷），並有本院109 年重訴字第126號、臺灣高等
    法院109年重上字第558 號判決附卷可參（本院卷第53至70
    頁），堪認為真實。
　㈡按強制執行，依左列執行名義為之：四、依公證法規定得為
    強制執行之公證書。當事人請求公證人就下列各款法律行為
    作成之公證書，載明應逕受強制執行者，得依該證書執行之
    ：一、以給付金錢或其他代替物或有價證券之一定數量為標
    的者，強制執行法第4條第1項第4款、公證法第13條第1項第
    1款分別定有明文。經查，兩造就系爭租約曾作成系爭公證
    書，系爭公證書上記載：「約定逕受強制執行者其意旨：承
    租人給付如契約所載之房屋租金或違約金，及於期限屆滿交
    還如契約所載之房屋，出租人返還保證金，如不履行時，均
    應受強制執行。」等語，堪認系爭公證書業已載明就系爭租
    約之違約金應逕受強制執行，而該當於強制執行法第4條第1
    項第4款所稱之得為強制執行之公證書，是被告持系爭公證
    書為執行名義，就系爭租約之違約金聲請強制執行，於法並
    無不合。
　㈢次查，系爭租約租賃期間為107年10月2日至108年10月1日，
    每月租金12,000元，又系爭租約第12條第3項約定：「乙方
    未即時遷出返還房屋時，甲方得向乙方請求自終止租約或租
    賃期滿之翌日起至遷讓完竣日止按照房租加貳倍計算之違約
    金。」而原告遲至110年7月12日始將租賃標的返還予被告，
    已遲延15個月又10日，則被告依系爭租約第12條第3項約定
    請求給付每月租金2倍之違約金，自屬有據。至就原告主張
    系爭租約為不定期租賃契約云云，迭經另案即本院109年重
    訴字第126號、臺灣高等法院109年重上字第558號判決認定
    兩造間系爭租約已因期限屆至而終止，且未有可視為不定期
    租約一情明確，是原告此部分之主張，顯不足採。
　㈣又原告雖主張被告於系爭執行事件中請求之違約金過高，應
    酌減至依月租金1 倍計算，惟：
　⒈按約定之違約金額過高者，法院得減至相當之數額，民法第2
    52條定有明文。故約定之違約金苟有過高情事，法院即得依
    此規定核減至相當之數額，並無應待至債權人請求給付後始
    得核減之限制。此項核減，法院得以職權為之，亦得由債務
    人訴請法院核減（最高法院79年台上字第1612號判例參照）
    。又如債權人之執行名義係未經實體審酌而不具有與確定判
    決同一效力者，如以拍賣抵押物裁定為執行名義所陳報之債
    權，既未經實體爭執並審理之程序，應可准債務人就此部分
    為爭執。查被告所持執行名義為經公證之租賃契約，並未經
    實體爭執及審理之程序，為使承租人即原告有爭執違約金過
    高之機會，應准許債務人即原告為此部分之爭執。而當事人
    約定之違約金是否過高，須依一般客觀事實，社會經濟狀況
    ，當事人所受損害情形及債務人如能依約履行時，債權人可
    享受之一切利益為衡量標準。又違約金之約定，為當事人契
    約自由、私法自治原則之體現，雙方於訂約時，既已盱衡自
    己履約之意願、經濟能力、對方違約時自己所受損害之程度
    等主、客觀因素，本諸自由意識及平等地位自主決定，除非
    債務人主張並舉證約定之違約金額過高而顯失公平，法院得
    基於法律之規定，審酌該約定金額是否確有過高情事及應予
    如何核減至相當數額，以實現社會正義外，當事人均應同受
    該違約金約定之拘束，法院亦應予以尊重，始符契約約定之
    本旨。倘債務人於違約時，仍得任意指摘原約定之違約金額
    過高而要求核減，無異將債務人不履行契約之不利益歸由債
    權人分攤，不僅對債權人難謂為公平，抑且有礙交易安全及
    私法秩序之維護」、「違約金之約定，乃基於個人自主意思
    之發展、自我決定及自我拘束所形成之當事人間之規範，本
    諸契約自由之精神及契約神聖與契約嚴守之原則，契約當事
    人對於其所約定之違約金數額，原應受其約束」（最高法院
    79年台上字第1915號判例、92年度台上字第2747號、102年
    度台上字第1606號裁判意旨參照）。
　⒉經查，系爭房屋鄰近五股郵局商圈，附近超商、飲食店林立
    ，機能尚佳，復經本院以內政部不動產交易實價登錄系統查
    詢鄰近房屋租賃行情，於109年6月，系爭房屋附近坪數約28
    坪之一層樓公寓租金每月16,000元，而系爭房屋租賃範圍係
    1、2樓含頂樓加蓋全部，是以系爭租約以每月租金12,000元
    之2倍計算違約金，每月為24,000元，與市場行情尚屬相當
    ，並無顯失公平之情。又查原告於本院以108 年度司執字第
    126217號返還租賃物強制執行事件，曾於108年10月28日以
    陳報狀向本院民事執行處陳稱：「關於搬遷之事，本人願意
    配合，請求寬限至108 年12月15日（註：本人已于108 年10
    月3 日將10月份的租金已付清，若林先生同意寬限，本人願
    意再將11月的租付清）……」等字足見原告對於被告已表示反
    對原告於租約期滿繼續使用系爭房屋一節知之甚詳，且租賃
    標的返還與否，乃操控在原告方，其除未能依約如期返還，
    竟藉故遲延達15個月又10日，倘允原告於違約後，任意指摘
    違約金額過高而要求核減，無異將原告不履行契約之不利益
    歸由被告分攤，對被告難謂為公平。是以原告請求酌減違約
    金並無理由，則被告持經系爭公證書為執行名義，對原告聲
    請強制執行遲延返還租賃標的所生之違約金，即屬有據。
五、綜上所述，原告請求撤銷本院110年度司執字第96838號強制
    執行事件，及確認被告之債權於超過18萬元之部分不存在，
    均無理由，應予駁回。
六、本件為判決之基礎已臻明確，兩造其餘攻防方法及所提證據
    ，核與本件判決結果不生影響，爰不逐一論述。
七、訴訟費用負擔之依據：民事訴訟法第78條。
中    華    民    國   111    年    2     月    17    日
                  三重簡易庭  法  官  王凱俐
以上正本係照原本作成。
如不服本判決，應於送達後20日內，向本院提出上訴狀並表明上
訴理由，如於本判決宣示後送達前提起上訴者，應於判決送達後
20日內補提上訴理由書（須附繕本）。
如委任律師提起上訴者，應一併繳納上訴審裁判費。
中    華    民    國   111    年    2     月    17    日
                              書記官  林穎慧